【裁判字號】    98,交聲,3456
【裁判日期】    981008
【裁判案由】    交管條例聲異
【裁判全文】
臺灣板橋地方法院交通事件裁定        98年度交聲字第3455號
                                    98年度交聲字第3456號
原處分機關  交通部公路總局臺北區監理所板橋監理站
異  議  人
即受處分人  甲○○
上列受處分人因違反道路交通管理處罰條例案件，對於交通部公
路總局臺北區監理所板橋監理站於民國98年9 月15日以板監裁字
裁41-AEW430628號、41-AEW430629號所為之裁決處分（原舉發案
號：臺北市政府警察局98年7 月31日北市警交字第AEW430628 號
、AEW430629 號），聲明異議，本院裁定如下：
    主  文
異議駁回。
    理  由
一、原處分意旨略以：本件異議人即受處分人甲○○於民國98年
    7 月31日18時21分許，騎乘車牌號碼LD9-390 號重型機車，
    沿臺北市○○○路由東往西行駛在該路1 段41號前禁行機車
    路段，又拒絕停車接受稽查而逃逸。案經員警抄下車號後逕
    行舉發，原處分機關乃於98年9 月15日以板監裁字裁41-AEW
    430628號違反道路交通管理事件裁決書，依道路交通管理處
    罰條例第45條第13款、第63條第1 項第1 款，對異議人機器
    腳踏車不在規定車道行駛部分裁處罰鍰新臺幣（下同）600
    元，並記違規點數1 點，復於同日以板監裁字裁41-AEW4306
    29號違反道路交通管理事件裁決書，依同條例第60條第1 項
    、第63條第1 項第1 款，對異議人拒絕停車接受稽查而逃逸
    部分裁處罰鍰3,000 元，並記違規點數1 點等語。
二、異議意旨略以：伊於98年8 月份收到罰單，但伊家住板橋，
    未在臺北市工作，且不曾去過忠孝西路，警員並無提出具體
    事證，如何證明伊經過忠孝西路？若單單只靠一個車號，如
    何證明員警有無記錯車號？爰依法聲明異議云云。
三、按汽車（含機器腳踏車）駕駛人，爭道行駛有機器腳踏車，
    不在規定車道行駛之情形者，處新臺幣600 元以上1,800 元
    以下罰鍰；汽車駕駛人，駕駛汽車有違反本條例之行為，經
    交通勤務警察或依法令執行交通稽查任務人員制止時，不聽
    制止或拒絕停車接受稽查而逃逸者，除按各該條規定處罰外
    ，處新臺幣3,000 元以上6,000 元以下罰鍰；汽車駕駛人有
    第45條、第60條第1 項情形者，各記違規點數1 點，道路交
    通管理處罰條例第45條第13款、第60條第1 項、第63條第1
    項第1 款定有明文。
四、異議人即受處分人雖否認有機器腳踏車不在規定車道行駛，
    及拒絕停車接受稽查而逃逸之違規行為，並以前詞置辯，然
    查：
    (一)證人即本件執行取締勤務及抄寫車號製單逕行舉發之員警
      李振生到庭具結證稱：當天我穿警員制服及反光背心，在
      臺北市○○○路○ 段前執行取締勤務，該路段是禁止行駛
      機車的。我原本是站在我所提供現場照片位置圖（見本院
      卷第23頁）Ｂ的位置舉發另外1 台違規機車，這台機車也
      是違規行駛在忠孝西路上，當時該台機車停在Ｃ點，此時
      我看到異議人騎機車過來，我走到最外側車道中間的位置
      ，有鳴哨子，並用手勢指揮攔停，但異議人從Ｃ點的後面
      繞過去，騎到人行道上，之後就駕車逃逸。當時因為異議
      人騎乘的人行道上還有人在走，所以他速度不是很快，而
      我因為掌上型電腦正在開另外1 台機車的違規罰單，所以
      就用用筆在我的手背上記載車號，等開完另一台違規後，
      就立刻查詢，顏色廠牌都對。我現在有點忘記廠牌，但我
      記得顏色好像是黑色等語（本院卷第20頁反面至第21頁）
      ，並提出現場照片位置圖為證（同前卷第23頁），且所述
      之機車顏色，核與本院依職權所查詢之車籍資料（本院卷
      第24頁）亦屬相符。此證人與異議人素不相識，亦無嫌怨
      糾紛，復已具結擔保所言屬實，衡情應無甘冒被訴偽證重
      罪（有期徒刑7 年以下）之風險而刻意陷害異議人之理，
      所言當具相當之可信性。
    (二)按交通警察掣單舉發違反道路交通管理處罰條例所列之違
      規事實，本質上為行政處分，係公務員基於職務上之公權
      力，依法就特定之具體事件所為之具公法上效果之單方面
      行政行為，如無形式上顯然之瑕疵可指，基於公務員為公
      法上行為具有公信力之原則，該行政行為當可被推定為真
      正，其據以依法處分之事實認定亦為正確無誤，此與民事
      訴訟法第355 條第2 項規定「文書依其程式及意旨得認作
      公文書，推定其為真正」之情形相同。本此公信原則，立
      法者乃賦予行政機關制定違反道路交通事件統一裁罰基準
      及處理細則，使執行勤務員警得當機處分，以達其維護交
      通秩序、安全之行政目的。反之，若謂公務員一切行政行
      為均需預留證據以證其實，則國家行政勢必窒礙難行，準
      此，刑事訴訟法就犯罪證據所列有關之規定與屬於行政秩
      序罰之交通違規裁罰本質不合之部分，自不在準用之列。
      從而，交通違規行政爭訟之舉證責任原理，應非如刑事案
      件中，必須超越任何合理懷疑，始可為有罪判決之嚴格程
      度，而係應與民事訴訟之舉證責任原理相類似，亦即基本
      上應就行政機關與人民所各自主張有利於己之事實，分配
      其應盡之舉證責任，而非逕予準用刑事訴訟上之「無罪推
      定」原則，此觀諸行政訴訟法第136 條規定行政訴訟程序
      準用民事訴訟法第277 條舉證責任分配原則之立法意旨亦
      明。是異議人辯稱：警員並無提出具體事證，如何證明伊
      經過忠孝西路？云云，容有誤會。
    (三)按法院受理交通事件，準用刑事訴訟法之規定；其處理辦
      法，由司法院會同行政院定之，道路交通管理處罰條例第
      89 條 定有明文。又聲明異議案件之處理，除準用刑事訴
      訟法有關規定外，依道路交通案件處理辦法之規定處理之
      ；交通法庭就聲明異議之案件，必要時，得訊問受處分人
      及其他關係人，並得傳喚證人，命行鑑定，實施勘驗，亦
      為該辦法第4 條第2 項及第16條所明定。又員警舉發交通
      違規案件，並不以舉發照片為唯一證明方法（道路交通管
      理處罰條例第7 條、第7 條之1 、第7 條之2 規定參照）
      。是依現行法律規定，法院處理交通事件，並不限於科學
      儀器所採證據，惟仍須就事件所涉相關證據資料，包括供
      述及非供述證據，依據證據法則，憑以認定行為人交通違
      規行為之有無。此乃因交通違規事件之特性，行為態樣甚
      夥，復多有瞬間即逝行為，實在無法於有交通違規同時，
      全部得以即時利用科學儀器，取得證據資料；即使屬於方
      便以科學儀器採證之交通違規行為，普遍採用，不但所費
      不貲，也有實際困難。若舉發員警係親眼見聞違規經過，
      並以證人身分具結後在法院證述，仍不失為認定交通違規
      事實有無之證據方法。況警員舉發交通違規，係依道路交
      通管理處罰條例授權所為之職權行使。而汽機車駕駛人闖
      紅燈、違規迴轉等違規行為之取締，揆其行為本質，多係
      發生於瞬間，通常多委由當場執行取締違規公務員之認識
      及判斷，且必須為立即之取締作為，此為達成維持交通秩
      序目的所必要。且依道路交通管理處罰條例之規定，此種
      立即性之舉發違規，多依警員之認知判斷已足，並無必須
      另有其他積極佐證：如其他目擊證人或必須拍攝照片等，
      始構成處分要件之規定。此係因執行職務之公務員，通常
      多具有一定之考選資格與專業訓練，且其執法之對象係不
      特定之大眾，故其立場經立法機關推定，應具有客觀、公
      正與公平之特質，而無故意偏頗之虞。本案異議人雖又質
      疑員警可能記錯車號云云，惟查本案異議人違規時間為98
      年7 月31日18時21分，核與證人李振生所稱：取締當時是
      夏天，天還亮亮的，只是有點微暗等語（本院卷第21頁）
      相符，且由該證人證稱：當時天候很好，且因為異議人騎
      乘的人行道上還有人在走，所以他速度不是很快，所以伊
      就用用筆在手背上記載車號，等開完另1 台機車違規單後
      再查詢掌上型電腦；伊到中正一分局擔任交通警員已有5
      年等語（本院卷第20頁），可知該證人有相當充足之取締
      經驗，且依當時之客觀狀況，亦無顯難抄錄車號之特殊情
      形，應無誤認或誤判之可能，是異議人空言質疑員警可能
      記錯車號云云，不足採信。
五、綜上所述，異議人有於前開時、地騎乘重型機車不在規定車
    道行駛，及經交通勤務警察或依法令執行交通稽查任務人員
    制止而拒絕停車接受稽查並逃逸等2 違規事實，均堪認定。
    原處分機關據以援引上揭規定分別裁罰及記點，於法尚無不
    合，應予維持。本件異議為無理由，應予駁回。
據上論斷，應依道路交通案件處理辦法第19條，裁定如主文。
中    華    民    國    98    年    10    月    8     日
                  交通法庭  法  官  楊明佳
以上正本證明與原本無異
如不服本裁定應於送達後5日內向本院提出抗告狀
                            書記官  林金良
中    華    民    國    98    年    10    月    8     日


司法院資訊處製作；財團法人民間司法改革基金會備份。
